【裁判字號】    98,交易,159
【裁判日期】    981118
【裁判案由】    過失傷害
【裁判全文】
臺灣宜蘭地方法院刑事判決             98年度交易字第159號
公  訴  人  臺灣宜蘭地方法院檢察署檢察官
被      告  甲○○
            乙○○
上列被告因過失傷害案件，經檢察官提起公訴（98年度偵字第31
84、3183號）及檢察官移請併案審理（臺灣宜蘭地方法院檢察署
98年度偵字第3160號），本院判決如下：
    主  文
甲○○犯過失傷害罪，處有期徒刑貳月，如易科罰金，以新台幣
壹仟元折算壹日。
乙○○無罪。
    犯罪事實
一、甲○○於民國98年1月15日，騎乘車號PPR-338號機車，沿宜
    蘭縣蘇澳鎮○○路由西往東（往蘇澳海事水產職業學校方向
    ）行駛，同日下午6時30分許，途經志成路與興泰街交岔路
    口時，欲左轉往興泰街方向行駛時，原應注意汽車左轉時，
    應於交岔路口處停車，看清無來往車輛，始得通過，且不得
    跨越分向限制線駛入來車道而提前左轉。又依當時情形，並
    無不能注意之情事，竟疏未注意，即貿然於上開交岔路口前
    方駛越分向限制線且逆向行駛而提前左轉，而與沿上開志成
    路由東往西（往蘇澳國中方向）行駛甫駛越上開交岔路口之
    乙○○所騎乘車號778-DAS號之機車（另涉嫌過失傷害部分
    詳後述）發生撞擊，兩車分別倒地後，乙○○因此受有下頷
    骨骨折併顏面神經損傷、牙齦撕裂傷、頭部外傷併輕微腦腫
    脹等傷害，甲○○則受有右手肘關節脫臼之傷害，而均至醫
    院就診。嗣經處理員警據報前往醫院，甲○○亦在場而當場
    承認為肇事人而自首願意接受裁判。
二、案經乙○○告訴及臺灣宜蘭地方法院檢察署檢察官移請併案
    審理。
    理  由
壹、有罪部分：
一、訊據被告甲○○固不否認有於上述時地騎乘機車與被害人乙
    ○○發生車禍，造成被害人乙○○受有犯罪事實欄所示之傷
    害，惟辯稱：伊於上開交岔路口當時尚未左轉，亦未駛越雙
    黃線，只是停止在雙黃線旁，就被車速很快且靠近中心線行
    駛之由被害人乙○○所騎乘之機車撞及等語。
二、然查，被告甲○○於上述時地與被害人乙○○騎乘機車發生
    車禍，造成被害人乙○○受有前述傷害等情，業據被害人乙
    ○○於警詢時、檢察官偵查時及本院審理時指陳甚詳，並有
    道路交通事故談話紀錄表、道路交通事故現場圖、羅東聖母
    醫院診斷證明書、現場照片可憑。再觀，上開志成路係未劃
    設慢車道之雙向二車道，並劃設有分向限制線之路段，各車
    道寬約3.5公尺。又上開路段之東端係往蘇澳海事水產職業
    學校、西端則為往蘇澳國中方向。又車禍發生後兩車倒地位
    置：被告甲○○所騎乘之機車右倒於上開路段之分向限制線
    上，其中機車前輪於自己行駛之車道上，機車後輪則於對向
    車道上，距離交岔路口尚有4.6公尺以上之距離；被害人乙
    ○○所騎乘之機車則左倒於其車道上，機車前輪壓於路面邊
    線，機車後輪距上開路段之分向限制線之直線距離為1.5公
    尺等情，此有上開道路交通事故現場圖、現場照片及事發地
    點之網路地圖可憑。則以上開兩車最後倒地之態樣、方位以
    及被告甲○○所騎乘機車最後倒地位置之後輪已於對向車道
    上，參考被告甲○○自承本欲左轉上開興泰街之行向，已可
    認定被告甲○○於車禍發生前已經駛越上開路段之分向限制
    線為逆向行車並提前左轉之狀況，因見由蘇澳海事水產職業
    學校方向駛來之被害人乙○○機車，並於發生撞擊時被告甲
    ○○為右側閃避並因此機車右倒；同理被害人乙○○所騎乘
    之機車於駛越上開交岔路口後，因見將撞及被告甲○○之機
    車而為向右閃避後左倒等情。是被告甲○○辯稱當時係停止
    於自己車道上準備左轉云云，實與上開跡證不符，而非可採
    。其次，被告甲○○供稱車禍發生後，機車有一點倒退，人
    、車均是倒在上開機車倒地位置等語、被害人乙○○亦供稱
    車禍發生後人車均是倒在同一位置，並無滑行等語，且現場
    亦無任何機車煞車痕、滑行刮地痕等跡證，是並無證據足證
    被害人乙○○於上開路段有高速行車之行為。另被害人乙○
    ○所騎乘之機車倒地位置之後輪距離上開路段分向限制線之
    直線距離為1.5公尺，已如前述，則以上開路段路寬3.5公尺
    觀之，被害人乙○○之行車動線並未十分靠近分向限制線，
    是足認被害人乙○○於上開未劃分快、慢車道之路段上行車
    ，係有遵行車道內行駛，而無違反道路交通規則之情事可言
    。是被告甲○○辯稱是因為被害人乙○○自己騎乘機車高速
    行駛並為閃避路旁停放車輛而過於接近分向限制線才發生車
    禍云云，亦與事實不符，而非可採。
三、按汽車左轉彎時應距交岔路口三十公尺前方顯示方向燈或手
    勢換入內側車道，或左轉車道，行至交岔路口中心處左轉，
    並不得占用來車道搶先左轉。道路交通安全規則第102條第1
    項第5款定有明文、又汽車在未劃設慢車道之雙向二車道行
    駛時，在劃有行車分向線之路段不得駛入來車之車道內。同
    規則第97條第1項第2款亦有明文。是被告甲○○騎乘上述機
    車行經前路段欲左轉行駛時，自應注意上開規定。且按當時
    情形以及上開道路交通事故調查報告表所載，亦無不能注意
    之情形，被告甲○○竟疏未注意，而在有劃分向限制線路段
    ，於準備左轉時並未駛至路口中心處依規定左轉，竟貿然於
    交岔路口前斜穿分向限制線逆向行駛侵入來車道而提前左轉
    ，致與來車道直駛而來之被害人乙○○所騎乘之機車發生撞
    擊並使被害人乙○○受有上開傷害，是被告甲○○自應負過
    失責任，且被告甲○○之過失行為致被害人乙○○受有前述
    傷害，其過失行為與被害人乙○○身體所受傷害間亦有相當
    因果關係。此外本件車禍經送車輛行車事故鑑定委員會鑑定
    結果，亦為同此認定，此有臺灣省基宜區車輛行車事故鑑定
    委員會98年9月2日基宜鑑字第0985001888號函及所附鑑定意
    見書以及臺灣省車輛行車事故覆議鑑定委員會98年10月5日
    覆議字第0986203639號函可憑。是被告甲○○上開過失犯行
    已臻明確，自應依法論科。
四、核被告甲○○所為，係犯刑法第284條第1項前段之過失傷害
    罪。而被告甲○○於車禍後因傷至醫院就診，經處理員警據
    報前往醫院，被告甲○○在場承認為肇事者而自首願意接受
    裁判，符合刑法自首要件，應依刑法第62條前段減輕其刑。
    爰審酌被告甲○○之過失程度、造成被害人之傷害、以及犯
    後尚未與被害人達成和解等一切情狀，量處如主文所示之刑
    ，並諭知易科罰金之折算標準。
五、檢察官就被告甲○○部分移請併案審理（臺灣宜蘭地方法院
    檢察署98年度偵字第3160號），與前述起訴部分係屬同一事
    實，本院自得一併審究，亦一併敘明。
貳、無罪部分：
一、公訴意旨略以：被告乙○○於98年1月15日，騎乘車號778-D
    AS號機車，沿宜蘭縣蘇澳鎮○○路由東往西（即往蘇澳國中
    方向）行駛時，途經上開路段與興泰街之交岔路口，原應注
    意車前狀況，隨時採取必要之安全措施，而依當時情形，又
    無不能注意之情，竟疏未注意，而撞及沿上述志成路由西往
    東（往蘇澳海事水產職業學校方向）欲左轉上開興泰街之由
    被害人甲○○所騎乘之車號PPR-338號機車，致被害人甲○
    ○身體受有右手肘關節脫臼之傷害。因認被告乙○○涉犯刑
    法第284條第1項前段之過失傷害罪。
二、按犯罪事實應依證據認定之，無證據不得推定其犯罪事實。
    又不能證明被告犯罪，應諭知無罪判決。刑事訴訟法第154
    條第2項、第301條第1項有明文規定。
三、公訴人認被告乙○○涉犯前述罪名無非以被害人甲○○之供
    述、診斷證明書以及警繪之道路交通事故調查報告表、現場
    圖及現場照片為證。而訊據被告乙○○堅詞否認有何過失犯
    行，辯稱：當時伊是完全按照交通規則行車且是直行，係於
    駛越上開交岔路口後約10公尺，始遭被害人甲○○違規駛越
    雙黃線而撞及伊的機車等語。
四、經查，被告甲○○於車禍發生前已經駛越上開路段之分向限
    制線為逆向行車而提前左轉之狀況，因見由蘇澳海事水產職
    業學校方向駛來之被害人乙○○機車，並於發生撞擊時被告
    甲○○為右側閃避並因此機車右倒；同理被害人乙○○所騎
    乘之機車於駛越上開交岔路口後，因見將撞及被告甲○○之
    機車而為向右閃避後左倒等情，已如前述。且被告乙○○亦
    無超速行駛或有未遵行車道內行車之情形，亦如前述認定。
    基此，並無證據足證，被告乙○○於自己車道上行車有何未
    注意行車狀況或車前狀況之情事，且本件車禍經送車輛行車
    事故鑑定委員會鑑定結果，亦認被告乙○○並無肇事原因，
    此有前述臺灣省基宜區車輛行車事故鑑定委員會98年9月2日
    基宜鑑字第0985001888號函及所附鑑定意見書以及臺灣省車
    輛行車事故覆議鑑定委員會98年10月5日覆議字第098620363
    9號函可憑。是難認被告乙○○有公訴人所指之過失犯行。
    此外復查無其他證據足證被告乙○○有公訴人所指之犯行，
    依前述說明，自應為無罪之諭知。
據上論斷，應依刑事訴訟法第299條第1項前段、第301條第1項、
刑法第284條第1項前段、第62條前段、第41條第1項前段、刑法
施行法第1條之1，判決如主文。
本案經檢察官劉憲英到庭執行職務
中    華    民    國    98    年    11    月    18    日
                  交通法庭法  官  蔡仁昭
以上正本證明與原本無異。
如不服本判決應於收受送達後十日內向本院提出上訴書狀，並應
敘述具體理由；其未敘述上述理由者，應於上訴期間屆滿後二十
日內向本院補提理由書(均須按他造當事人之人數附繕本)「切勿
逕送上級法院」。
                          書記官  陳建宇
中    華    民    國    98    年    11    月    18    日
附錄本案論罪科刑法條：
中華民國刑法第284條第1項
因過失傷害人者，處6月以下有期徒刑、拘役或5百元以下罰金，
致重傷者，處1年以下有期徒刑、拘役或5百元以下罰金。


司法院資訊處製作；財團法人民間司法改革基金會備份。
